【裁判字號】    98,訴,2821
【裁判日期】    981021
【裁判案由】    偽造有價證券
【裁判全文】
臺灣臺中地方法院刑事判決              98年度訴字第2821號
公  訴  人  臺灣臺中地方法院檢察署檢察官
被      告  乙○○
指定辯護人  本院公設辯護人  丙○○
上列被告因偽造有價證券案件，經檢察官提起公訴（98年度偵字
第17090 號），本院判決如下：
    主    文
乙○○意圖供行使之用，而偽造有價證券，處有期徒刑壹年捌月
，緩刑貳年。如附表所示偽造之支票參張均沒收。
    犯罪事實
一、乙○○與林晃山（歿）係夫妻關係，林晃山生前為和積電通
    訊有限公司（下稱和積電公司）之負責人。乙○○明知其配
    偶林晃山業於民國95年8 月12日死亡，竟因第三人林家豪需
    要支票週轉，遂基於偽造有價證券之接續犯意，於97年12月
    25日前之某日，在高雄市新興區○○○路105之2號之和積電
    公司內，以其持有之和積電公司及林晃山之印鑑，接續在其
    持有如附表所示之3 張支票上，蓋用和積電公司及林晃山之
    印章後，交付予林家豪使用以為行使。嗣林家豪及其妻楊斯
    雯復將上開支票轉交丁○○、甲○○作為清償債務之用。詎
    於到期後，如附表所示之支票均未能兌現，丁○○、甲○○
    始查悉上情
二、案經丁○○、甲○○訴由臺灣臺中地方法院檢察署檢察官偵
    查起訴。
    理    由
一、證據能力之說明：
    按被告以外之人前於偵查中已具結而為證述，除反對該項供
    述得具有證據能力之一方，已釋明「顯有不可信之情況」之
    理由外，不宜以該證人未能於審判中接受他造之反對詰問為
    由，即遽指該證人於偵查中之陳述不具證據能力。經查，證
    人甲○○、丁○○於偵訊時，均已具結證述在案，且依據偵
    訊過程及筆錄記載，可徵證人於檢察官偵查中為陳述時，並
    無任何遭受外力不當干涉之顯不可信之情況，況被告及辯護
    人於本院審理時，亦未爭執證人上開證述作成時，有何外在
    環境及情況足以影響證人證述之任意性及真實性，而有何顯
    有不可信之情形。又被告及辯護人於本院審理時，既均未聲
    請調查上開證人，要屬反對詰問權之放棄，而證人等於偵訊
    時之證述，既均經本院於審理時踐行供述證據之調查程序，
    堪認已屬為完足合法調查之證據，而均具有證據能力，應無
    疑問。
二、得心證之理由：
    訊據被告乙○○對於上開犯罪事實均坦承不諱，核與證人甲○○、丁○○於偵查中證述之情節相符，並有如附表所示之
    支票及退票理由單各3紙，和積電公司變更事項登記表1份、
    戶役政資料查詢資料表1 張在卷足資佐證，被告自白犯罪與
    事實相符，本案事證明確，被告犯行堪以認定，應依法論科
    。
三、論罪科刑部分：
  (一)核被告乙○○所為，係犯刑法第201條第1項之偽造有價證券
    罪。被告偽造「林晃山」之印文於上開支票上，此部分行為
    為偽造支票之全部行為所吸收，其偽造有價證券後進而行使
    ，該行使之低度行為亦為偽造有價證券之高度行為所吸收，
    均不另論罪。
  (二)又被告於同日開立如附表所示之支票3 張，係基於同一機會
    ，在密接之時間接續實施，且所犯基本構成要件亦屬相同，
    顯係基於單一之犯意，反覆實施而侵害同一法益，且其多次
    犯行在時間及空間上有其連貫性，客觀上難以分割，應認係
    接續犯而僅論以一罪。
  (三)再行使偽造有價證券之行為，本質固含有詐欺之性質，惟如
    行為人係以偽造之有價證券供作擔保或以之為間接給付，同
    時另有借款之行為，其借款行為為行使偽造有價證券行為以
    外之另一行為，則仍應再論以詐欺罪（最高法院90年度台上
    字第5416號裁判參照）。本件被告簽發如附表所示3 張支票
    ，目的既僅係單純借票予第三人林家豪使用，再由林家豪持
    以向他人借款週轉，並非被告以該支票向他人借款週轉而作
    為擔保，揆諸上開說明，自不再論以詐欺罪。
  (四)又查偽造有價證券罪之法定最低本刑為三年以上有期徒刑，
    考其立法意旨在維護市場秩序，保障交易信用，而本件被告
    偽造支票之目的係借予他人使用，而其偽造之支票金額尚非
    十分龐大，並未對於市場交易秩序造成重大危害，另告訴人
    丁○○、甲○○於本院審理時亦當庭表示：被告已與伊達成
    和解，希望法官能從輕量刑等語。再參以被告之夫過世後，
    和積電公司實質上仍係由被告負責管理，為實質上之負責人
    ，業據其陳明在卷，則被告應係不諳法律，未及時辦理負責
    人及帳戶印鑑變更，以致仍以其夫之印章簽發支票。是本院
    衡酌全案犯罪情節後，認被告偽造支票之惡性尚非嚴重，若
    處被告法定最低度刑責，仍嫌過重，客觀上足以引起一般之
    同情，爰依刑法第59條之規定，酌減輕其刑。
  (五)爰審酌被告因不諳法律，致以其夫之名義簽發支票借予第三
    人使用，惟其行使上開支票並未獲得任何實質不法利益，且
    犯後已能坦承犯行，態度良好，並與告訴人達成和解，有和
    解書1 份在卷可參等一切情狀，量處如主文所示之刑。另被
    告未曾受有期徒刑以上刑之宣告，此有臺灣高等法院被告前
    案紀錄表1 份在卷可憑，本院審酌被告經此次刑事偵審程序
    後，應能知所警惕，而無再犯之虞，因認所宣告之刑，以暫
    不執行為適當，爰併予宣告緩刑2 年，以勵自新。如附表所
    示偽造之支票3張，應依刑法第205條之規定予以沒收。
據上論斷，應依刑事訴訟法第299 條第1項前段，刑法第201條第
1 項、第59條、第74條第1項第1款、第205條，刑法施行法第1條
之1，判決如主文。
中    華    民    國    98    年    10    月    21    日
              刑事第六庭  審判長法官  林三元
                                法官  黃益茂
                                法官  高英賓
以上正本證明與原本無異。
如不服本判決，應於收受送達後10日內向本院提出上訴書狀（應
敘述具體理由並附繕本）。上訴書狀如未敘述理由，應於上訴期
間屆滿後20日內補提理由書於本院。
                              書記官  司立文
中    華    民    國    98    年    10    月    21    日
附表
┌────┬──────┬───────┬─────────────┐
│支票號碼│到   期   日│金額（新臺幣）│付   款   金   融   機  構│
├────┼──────┼───────┼─────────────┤
│AU047684│97年12月25日│    10萬元    │臺灣中小企業銀行北高雄分行│
├────┼──────┼───────┼─────────────┤
│AU047684│98年2 月25日│    10萬元    │臺灣中小企業銀行北高雄分行│
├────┼──────┼───────┼─────────────┤
│AU047684│98年5 月25日│    10萬元    │臺灣中小企業銀行北高雄分行│
└────┴──────┴───────┴─────────────┘
附錄論罪科刑法條：
中華民國刑法第201條第1項
意圖供行使之用，而偽造、變造公債票、公司股票或其他有價證
券者，處3年以上10年以下有期徒刑，得併科3千元以下罰金。


司法院資訊處製作；財團法人民間司法改革基金會備份。
